臺灣士林地方法院刑事判決
111年度審金訴字第773號
公  訴  人  臺灣士林地方檢察署檢察官
被      告  吳俊宏





上列被告因詐欺等案件，經檢察官提起公訴（111年度偵字第733
7號），被告於本院準備程序時就被訴事實為有罪陳述，經本院
合議庭裁定由受命法官獨任改行簡式審判程序審理，並判決如下
：
    主  文
吳俊宏犯三人以上共同詐欺取財罪，處有期徒刑陸月。
    事  實
一、吳俊宏自民國110年9月27日起，加入真實姓名年籍不詳暱稱
    「Vishal」、「江宜珍」等人所屬之3人以上詐欺集團（其
    涉犯參與犯罪組織罪部分業經臺灣臺北地方法院以110年度
    審訴字第1954、1970號判決有罪確定），擔任至超商領取詐
    欺集團向他人詐欺取得金融機構帳戶提款卡之收簿手工作，
    而共同意圖為自己不法之所有，基於三人以上詐欺取財及洗
    錢之犯意聯絡，先由詐欺集團成員於110年10月4日前某時，
    在臉書上刊登急徵家庭代工包裝員之訊息，丙○○於110年10
    月4日9時49分許，上網看見該訊息，以該訊息所提供之LINE
    聯絡方式與之聯絡，該詐欺集團成員即以暱稱「林語綺」使
    用LINE與丙○○聯繫，佯稱：可提供家庭代工包裝之工作，按
    件計酬，需其寄出金融機構帳戶提款卡以進行查核云云，致
    丙○○陷於錯誤，於同日19時10分許，在高雄市○○區○○路00號
    統一超商好事達門市，將其申辦之中華郵政帳號0000000000
    0000號帳戶（下稱丙○○郵局帳戶）之提款卡1張包裝好寄至
    「林語綺」所指定之新北市○○區○○街00○00號統一超商福多
    門市，並以LINE告知提款卡密碼。吳俊宏再依「Vishal」指
    示，於同年月6日8時29分許，至統一超商福多門市領取丙○○
    所寄上開包裹，並至某星巴克門市將上開包裹交予詐欺集團
    成員「江宜珍」，「江宜珍」則交付報酬新臺幣（下同）1,
    500元予吳俊宏。該詐騙集團成員得知丙○○已寄出上開提款
    卡，自110年10月5日起，多次撥打電話予乙○○，佯稱為其子
    需錢孔急，致乙○○陷於錯誤，於110年10月7日13時5分許，
    至板信商業銀行後埔分行，匯款5萬元至丙○○郵局帳戶內，
    倖因丙○○郵局帳戶於同日14時36分許，遭列為警示帳戶，該
    詐欺集團成員因此無法提領乙○○所匯款款項（起訴書誤載「
    並旋即遭提領」，業經蒞庭檢察官當庭更正），而未生掩飾
    、隱匿詐欺犯罪所得之結果。嗣因丙○○及乙○○發覺受騙，報
    警處理而查悉上情。
二、案經丙○○、乙○○訴由新北市政府警察局樹林分局報告臺灣新
    北地方檢察署檢察官呈請臺灣高等檢察署檢察長令轉臺灣士
    林地方檢察署檢察官偵查起訴。
    理  由
一、本案被告吳俊宏所犯者為刑事訴訟法第273條之1第1項所定
    死刑、無期徒刑、最輕本刑為3年以上有期徒刑以外之罪，
    且非高等法院管轄之第一審案件，而被告就被訴事實為有罪
    之陳述，經告知簡式審判程序之旨，並聽取被告及檢察官之
    意見後，本院合議庭裁定由受命法官獨任改行簡式審判程序
    ，是本案之證據調查，依刑事訴訟法第273條之2規定，不受
    同法第159條第1項、第161條之2、第161條之3、第163條之1
    及第164條至第170條等規定之限制。
二、上揭犯罪事實，迭據被告於偵查及本院坦承不諱，並據證人
    即告訴人丙○○、乙○○於警詢中證述遭詐騙經過明確，復有內
    政部警政署反詐騙諮詢專線紀錄表2份、統一超商交貨便代
    碼Z0000000000000之貨運紀錄截圖、告訴人丙○○與詐欺集團
    LINE對話紀錄截圖、詐欺集團成員於臉書刊登應徵家庭代工
    包裝員之訊息截圖、統一超商交貨便繳款證明單各1份、被
    告領取包裹之監視器畫面翻拍相片4張、丙○○郵局帳戶開戶
    資料及交易明細、板信商業銀行匯款申請書、乙○○板信商業
    銀行存摺影本各1份在卷可佐，足認被告任意性之自白核與
    事實相符，應可採信。本件事證明確，被告犯行堪予認定，
    應依法論科。
三、論罪科刑
  ㈠核被告所為，係犯刑法第339條之4第1項第2款之三人以上共
    同詐欺取財罪及洗錢防制法第14條第2項、第1項之一般洗錢
    未遂罪。檢察官雖認被告係犯洗錢防制法第14條第1項之洗
    錢罪，然因本案詐欺集團成員尚未及提領告訴人乙○○所匯款
    項，而未生掩飾、隱匿詐欺犯罪所得之結果，故被告所為應
    係犯一般洗錢未遂罪。
  ㈡被告與「Vishal」、「江宜珍」等詐欺集團成員間，就上揭
    犯行，有犯意聯絡及行為分擔，為共同正犯。
　㈢又自告訴人乙○○匯款5萬元至丙○○郵局帳戶，迄該帳戶遭列為
    警示帳戶前，本案詐欺集團對告訴人乙○○匯入該帳戶之5萬
    元處於隨時可以提領，實際上有管領能力之狀況，自屬詐欺
    取財既遂（最高法院108年度台上字第592號、109年度台上
    字第5356號判決意旨參照），併予敘明。  
  ㈣被告以一領取告訴人丙○○所寄包裹之行為，同時造成告訴人2
    人遭騙受有財產損失，並同時觸犯三人以上共同詐欺取財罪
    及一般洗錢未遂罪，為一行為觸犯數罪名，應依刑法第55條
    想像競合犯之規定，從一重之三人以上共同詐欺取財罪論處
    。
　㈤按刑法第59條規定犯罪之情狀顯可憫恕者，得酌量減輕其刑
    。被告所犯三人以上共同詐欺取財罪，法定本刑為1年以上7
    年以下有期徒刑，得併科1百萬元以下罰金。而被告已與告
    訴人丙○○達成和解，賠償3,000元予告訴人丙○○，有刑事撤
    回告訴狀、本院公務電話記錄在卷可稽，告訴人乙○○亦於本
    院行調解時表示不向被告索賠等情，足徵被告已積極彌補其
    犯行所造成之損失，而被告擔任詐欺集團之取簿手工作，最
    易遭警查緝，較諸隱身幕後指揮規劃或機房等核心人員，被
    告實為犯罪分工中較為低階、受支配之角色，又被告本案詐
    取之提款卡價值不高，一經掛失即無法使用，告訴人乙○○匯
    入之款項亦未遭詐欺集團提領，是依被告之惡性及犯罪情節
    ，本院認若科以法定最低刑度，猶嫌過重，在客觀上足以引
    起一般之同情，顯有可堪憫恕之處，爰依刑法第59條規定酌
    減其刑。
　㈥審酌被告不循正途獲取財物，竟擔任詐欺集團取簿手之工作
    ，使告訴人2人受有財產損害，實屬不該，惟念被告犯後坦
    認犯行，考量其在本案之前，未曾因犯罪遭判刑之前科素行
    ，有臺灣高等法院前案紀錄表可佐，及犯罪之動機、手段、
    於本案詐欺集團之分工及參與情節、告訴人丙○○被詐騙之提
    款卡價值不高、郵局已歸還告訴人乙○○遭騙之5萬元，業據
    告訴人乙○○於本院陳述明確、被告就洗錢部分自白，符合洗
    錢防制法第16條第2項減刑要件，兼衡其自陳二專畢業之智
    識程度、未婚、無未成年子女、目前休業中之家庭生活經濟
    狀況等一切情狀，量處如主文所示之刑。
　㈦參酌最高法院最近一致見解，關於數罪併罰案件，如能俟被
    告所犯數罪全部確定後，於執行時，始由該案犯罪事實最後
    判決之法院所對應之檢察署檢察官，聲請該法院裁定之，無
    庸於每一個案判決時定其應執行刑，則依此所為之定刑，不
    但能保障被告（受刑人）之聽審權，符合正當法律程序，更
    可提升刑罰之可預測性，減少不必要之重複裁判，避免違反
    一事不再理原則情事之發生。經查，被告有多起詐欺、洗錢
    案件，經法院判刑，有臺灣高等法院被告前案紀錄表足參，
    揆諸前開說明，宜俟其所犯數罪全部確定後，再由檢察官聲
    請裁定為適當，本院爰不定其應執行刑，併此敘明。
四、沒收
　　查被告於警詢中供稱其因本案獲得報酬1,500元，此為被告
    之犯罪所得，惟被告已賠償告訴人丙○○3,000元，已如前述
    ，倘再就其上開犯罪所得宣告沒收、追徵，有過苛之虞，爰
    依刑法第38條之2第2項規定，不予宣告沒收、追徵。
五、不另為免訴之諭知
　㈠公訴意旨另以：被告本案所為，亦涉犯組織犯罪防制條例第3
    條第1項後段之參與犯罪組織罪嫌云云。
　㈡按案件曾經判決確定者，應諭知免訴之判決，刑事訴訟法第3
    02條第1款定有明文。又現今詐欺集團之成員皆係為欺罔他
    人，騙取財物，方參與以詐術為目的之犯罪組織。倘若行為
    人於參與詐欺犯罪組織之行為繼續中，先後多次為加重詐欺
    之行為，因參與犯罪組織罪為繼續犯，犯罪一直繼續進行，
    直至犯罪組織解散，或其脫離犯罪組織時，其犯行始行終結
    。故該參與犯罪組織與其後之多次加重詐欺之行為皆有所重
    合，然因行為人僅為一參與犯罪組織行為，侵害一社會法益
    ，屬單純一罪，應僅就「該案中」與參與犯罪組織罪時間較
    為密切之首次加重詐欺犯行論以參與犯罪組織罪及加重詐欺
    罪之想像競合犯，而其他之加重詐欺犯行，祗需單獨論罪科
    刑即可，無需再另論以參與犯罪組織罪，以避免重複評價。
    是如行為人於參與同一詐欺集團之多次加重詐欺行為，因部
    分犯行發覺在後或偵查階段之先後不同，肇致起訴後分由不
    同之法官審理，為裨益法院審理範圍明確、便於事實認定，
    即應以數案中「最先繫屬於法院之案件」為準，以「該案件
    」中之「首次」加重詐欺犯行與參與犯罪組織罪論以想像競
    合。縱該首次犯行非屬事實上之首次，亦因參與犯罪組織之
    繼續行為，已為該案中之首次犯行所包攝，該參與犯罪組織
    行為之評價已獲滿足，自不再重複於他次詐欺犯行中再次論
    罪，俾免於過度評價及悖於一事不再理原則（最高法院109
    年度台上字第3945號判決意旨參照）。
　㈢經查，被告參與本案詐欺集團所犯參與犯罪組織之犯行，業
    經臺灣臺北地方法院以110年度審訴字第1954、1970號判決
    判處罪刑，並於111年7月13日確定，有上開前案紀錄表可考
    ，被告此部分犯行既經判決確定，依前揭法律規定，本應為
    免訴之諭知，然因檢察官認此部分與上開經本院判處有罪部
    分有想像競合犯之裁判上一罪關係，爰不另為免訴之諭知。
據上論斷，應依刑事訴訟法第273條之1第1項、第299條第1項前
段，判決如主文。
本案經檢察官丁○○提起公訴，檢察官林嘉宏到庭執行職務。
中    華    民    國   111    年    11    月    9     日
                  刑事第十一庭法  官  李世華
以上正本證明與原本無異。
如不服本判決應於收受判決後20日內向本院提出上訴書狀，並應
敘述具體理由；其未敘述上訴之理由者，應於上訴期間屆滿後20
日內向本院補提理由書（均須按他造當事人之人數附繕本），切
勿逕送上級法院。因疫情而遲誤不變期間，得向法院聲請回復原
狀。
                              書記官  吳琛琛
中　　華　　民　　國　　111 　年　　11　　月　　10　　日
附錄本案論罪科刑法條全文：
洗錢防制法第14條
中華民國刑法第339條之4